【裁判字號】    98,消債更,820
【裁判日期】    980625
【裁判案由】    聲請更生程序
【裁判全文】
臺灣高雄地方法院民事裁定           98年度消債更字第820號
聲  請  人
即 債務 人  甲○○○
上列當事人因消費者債務清理事件聲請更生，本院裁定如下：
    主  文
聲請人自民國九十八年六月二十五日下午五時起開始更生程序。
命司法事務官進行本件更生程序。
    理  由
一、聲請意旨略以：伊前與如附表所示之銀行訂定消費貸款、信
    用卡、現金卡等契約，積欠如附表所示債務計新台幣（下同
    ）540,608元，於民國95年4月25日依金融主管機關協調成立
    之中華民國銀行公會會員辦理消費金融案件無擔保債務協商
    機制，與債權人達成分期還款協議，同意自95年6 月起、分
    80期、利率2%、每月繳納11,294元方式償還（下稱系爭協商
    ）。然系爭協商時，伊任職家福股份有限公司五甲分公司，
    每月薪資15,237元，並因債務問題導致精神壓力過大，無法
    正常工作，先後轉至遠順工程有限公司、大買家股份有限公
    司高雄營業所工作，現在禎穩有限公司擔任廚房晚班人員，
    每月薪資僅13,686元，扣除必要生活費用後，不足清償系爭
    協商款，不得已於98年2 月間毀諾，有不可歸責之事由致履
    行顯有重大困難。且伊無擔保或無優先權之債務總額未逾12
    00萬元，復未經法院裁定開始清算程序或宣告破產，爰聲請
    准予裁定更生等語。
二、按債務人不能清償債務或有不能清償之虞者，得依本條例所
    定更生程序，清理其債務；債務人無擔保或無優先權之債務
    總額未逾1200萬元者，於法院裁定開始清算程序或宣告破產
    前，得向法院聲請更生；債務人對於金融機構因消費借貸、
    自用住宅借款、信用卡或現金卡契約而負債務，在聲請更生
    或清算前，應提出債權人清冊，以書面向最大債權金融機構
    請求協商債務清償方案並表明共同協商之意旨；債務人與金
    融機構協商成立者，不得聲請更生或清算，但因不可歸責於
    己之事由，致履行顯有重大困難者，不在此限；本條例施行
    前，債務人依金融主管機關協調成立之中華民國銀行公會會
    員辦理消費金融案件無擔保債務協商機制與金融機構成立之
    協商，準用前項之規定。消費者債務清理條例第3 條、第42
    條第1 項、第151 條第1 項、第5 項、第6 項分別定有明文
    。
三、經查，聲請人主張尚欠銀行有如附表所示債務、收入狀況及
    財產等事實，已提出聲請人之債權人清冊、財產及收入狀況
    說明書、所得資料清單、財產歸屬資料清單（詳卷第9 至12
    頁、第6 至8 頁、第21至23頁）、財團法人金融聯合徵信中
    心當事人綜合信用報告、協議書1 份、還款明細31紙（詳卷
    第74至79頁、第35、36頁、第43至50頁）等為證，經核大致
    相符，堪信為真實。次查，聲請人於95、96年度所得分別為
    30,474元、162,142 元，有95、96年度綜合所得稅各類所得
    資料清單各1 紙（詳卷第21、22頁）可按，依96年度所得換
    算平均每月收入為13,512元（162142÷12＝13511.8 ，元以
    下四捨五入）。依內政部社會司95年度台灣省每人每月之最
    低生活標準9,509 元，則聲請人扣除必要生活費用，僅有餘
    款4,003 元（00000 －0000＝4003）可供清償債務，而無力
    償還系爭協商款11,294元。又查，聲請人於97年間因病無法
    工作，該年度所得僅58,854元，有高雄市凱旋醫院診斷書1
    紙及病歷1 份（詳卷第39至42頁）、各類所得扣繳暨免扣繳
    憑單1 紙（詳卷第72頁）可考，是聲請人主張伊因精神狀況
    不佳，於97年10月離職，無收入而無法負擔系爭協商款等語
    ，即屬有據。據上，顯見系爭協商條件於協商時，未考量聲
    請人每月收入及必要支出費用，而聲請人在面對95年度銀行
    啟動協商機制之情況下，為爭取債務一制性解決暨分期零或
    低利率之清償機會，故接受協商條件，然協商時既未適度考
    量聲請人收入及基本生活費用維持情況，所為之協商金額又
    過高，致聲請人事後無法繼續履約，難認聲請人具有可歸責
    事由，則其主張於系爭協商後，因客觀收入不足，致無法再
    依協議償還金額，尚堪採信。
四、再查，聲請人於收入不足之情況下，仍接受協商條件，足見
    聲請人具有高度還款誠意，始而接受協商條件。況聲請人於
    系爭協商後，依原協商條件繳付31期協商應繳納之款項，應
    認已盡相當之償還誠意。執之，聲請人無法依協議繼續償還
    ，既係因協商條件未能考量聲請人收入暨生活必要支出費用
    情況，且所約定之協商償還金額亦屬過高，致聲請人客觀收
    入不足以長期持續依協議償還，並非因協議後故意浪費或其
    他不利償還之行為，足認聲請人與金融機構協商成立之償還
    協議，係因不可歸責於聲請人之事由，致履行顯有重大困難
    。
五、綜上所述，聲請人有如附表所示之銀行消費貸款、信用卡、
    現金卡債務，債務金額未逾1200萬元，且其未經法院裁定開
    始清算程序或宣告破產，業經本院查明，有前案紀錄表、查
    詢表附卷可稽。而按聲請人不能清償債務，且前雖與金融機
    構協商成立償還協議，嗣因不可歸責於己之事由，致履行顯
    有重大困難，亦如上述，則其聲請更生，依上規定所示，自
    無不合，應予准許。
六、依消費者債務清理條例第11條第1項、第45條第1項、第16
    條第1項，裁定如主文。
中    華    民    國    98    年     6   月    25   日
                  民事第五庭  法  官   洪榮家
以上正本證明與原本無異。
本裁定不得抗告。
本裁定已於98年6月25日下午5時即時公告。
中    華    民    國    98    年     6   月    25   日
                              書記官   胡美儀
附表：債權人清冊
┌──┬────────────┬────────┬─────────┐
│編號│債權人                  │金額（新台幣）  │  種        類    │
├──┼────────────┼────────┼─────────┤
│一  │國泰世華銀行            │55,000元        │信用卡            │
├──┼────────────┼────────┼─────────┤
│二  │兆豐國際商銀            │49,593元        │信用卡            │
├──┼────────────┼────────┼─────────┤
│三  │香港上海匯豐銀行        │190,342元       │信用貸款          │
├──┼────────────┼────────┼─────────┤
│四  │台灣新光商業銀行        │35,308元        │信用卡            │
├──┼────────────┼────────┼─────────┤
│五  │聯邦銀行                │66,902元        │信用卡            │
├──┼────────────┼────────┼─────────┤
│六  │玉山銀行                │57,765元        │信用卡            │
├──┼────────────┼────────┼─────────┤
│七  │台新銀行                │29,662元        │信用貸款          │
├──┼────────────┼────────┼─────────┤
│八  │中國信託銀行            │56,036元        │信用卡            │
├──┴────────────┼────────┴─────────┤
│合               計           │540,608元                           │
└───────────────┴──────────────────┘


司法院資訊處製作；財團法人民間司法改革基金會備份。
